【裁判字號】    96,交聲更,27
【裁判日期】    970807
【裁判案由】    交管條例聲異
【裁判全文】
臺灣板橋地方法院交通事件裁定        96年度交聲更字第27號
原處分機關  交通部公路總局臺北區監理所
異  議  人
即受處分人  進城財企業有限公司
代  表  人  甲○○
上列異議人即受處分人因違反道路交通管理處罰條例案件，對於
交通部公路總局臺北區監理所於民國96年2 月1 日以北監自裁字
裁40-DB0000000號所為之處分聲明異議，本院於96年6 月22日以
96年度交聲字第171 號裁定後，異議人不服，提起抗告，經臺灣
高等法院於96年8 月7 日以96年度交抗字第518 號裁定撤銷發回
，本院更為裁定如下：
    主  文
異議駁回。
    理  由
一、原處分意旨略以：異議人即受處分人進城財企業有限公司所
    雇用駕駛乙○○於民國九十五年十一月九日晚間九時二十分
    許，駕駛異議人所有之車牌號碼３Ｆ－４４１號曳引車，行
    經桃園縣政府警察局大溪分局中新派出所前時，經警攔停並
    由乙○○指定至恆揚瀝青股份有限公司（下稱恆揚公司）之
    固定地磅站過磅，測得總重量為三十八點一公噸，因該車核
    定之總重量為二十一公噸，有超過核定總重量十七點一公噸
    之違規事實，經警當場舉發，遂依道路交通管理處罰條例第
    二十九條之二第一項、第三項之規定，裁處罰鍰新臺幣（下
    同）四萬六千元，並記汽車違規紀錄一次。
二、本件異議人則以：異議人之曳引車在舉發當時有聯結半拖車
    ，而本車核定之總聯結重量為四十二公噸，過磅時之總重量
    為三十八點一公噸，並未超載，為此聲明異議，請求撤銷原
    處分云云。
三、按汽車裝載貨物超過核定之總重量、總聯結重量者，處汽車
    所有人罰鍰，並記汽車違規紀錄一次，且應責令改正或當場
    禁止通行，並處新臺幣（下同）一萬元罰鍰，超載十公噸以
    下者，以總超載部分，每一公噸加罰一千元；超載逾十公噸
    至二十公噸以下者，以總超載部分每一公噸加罰二千元；超
    載逾二十公噸至三十公噸以下者，以總超載部分，每一公噸
    加罰三千元；超載逾三十公噸者，以總超載部分，每一公噸
    加罰五千元，未滿一公噸以一公噸計算，道路交通管理處罰
    條例第二十九條之二第一項、第三項定有明文。又兼供曳引
    大貨車裝載之總重量不得超過核定之總重量，道路交通安全
    規則第八十一條第四款亦有明文。
四、經查：
  (一)本件異議人所有之３Ｆ－４４１號曳引車於九十五年十一月
    九日為警攔停後，經乙○○駕駛至恆揚公司之固定地磅站過
    磅，測得總重量為三十八點一公噸，而該自用大貨曳引車總
    載重量為二十一公噸，總聯結重量則為四十二公噸之事實，
    為異議人自承在卷，並有恆揚公司出具之過磅單影本一紙及
    行車執照、汽車車籍查詢表各一份在卷足憑（見本院九十六
    年度交聲字第一七一號卷宗第十一頁、第十四頁、第十七頁
    ），堪予認定。
  (二)本案舉發當時異議人車輛並未另外聯結半拖車之事實，業經
    證人即舉發員警吳楚凡於本院前審九十六年五月八日訊問時
    ，到庭具結證稱：當時伊與其他二名同事是開一部巡邏車，
    巡邏並執行取締砂石車，正好巡邏經過中新派出所前，發現
    車號３Ｆ－４４１號大貨車有疑似闖紅燈之行為，且該車車
    斗兩邊有加高，但伊未馬上攔車，因為該轄區內廢棄物傾倒
    嚴重，所以伊就跟車看該貨車有無傾倒廢棄物，跟到大鶯路
    某巷口伊就將該車攔下，問該車司機要將貨載到何處，並請
    司機乙○○出示行照、駕照、拖板證，但是該司機只有出示
    行照、駕照，伊先上前查看渠所載的物品為何，並且請該車
    過磅，因為伊發現可能有超載的嫌疑，後來就到該司機指定
    的恆揚公司過磅，該公司是一家砂石場，基本上伊等都會尊
    重貨車司機所指定的公司過磅，過磅後也顯示該貨車超載，
    總重依照該過磅單就是三十八點一噸，該貨車並沒有載子車
    ，也就是沒有聯結拖車，只有該貨車的車頭及車斗等語明確
    （見上開卷宗第三十四頁），再於本院九十七年五月二十七
    日訊問時到庭結證：「我舉發當時，異議人車輛沒有最後拖
    掛的那節子車，當時曳引車聯結的車斗還有架高。」、「（
    如果本案曳引車不再聯結半拖車，僅以該貨車本身之空間，
    以車籍資料核重可載六點五公噸，該空間有無可能載貨重達
    二十三公噸？）有可能。因為異議人有違規加高，而且所載
    物品的質量也會影響。」、「（請你再次確認舉發當時異議
    人之車輛究竟有無再聯結一個半拖車？）沒有，且有加高。
    」等語綦詳。證人吳楚凡當時係執行巡邏及重點取締砂石車
    之勤務，其既親自攔查確認異議人車輛之違規行為，自得為
    交通案件之證人，且上開證詞業經具結程序之擔保，證人吳
    楚凡與異議人復無怨隙仇恨，衡情當無胡亂指摘反自陷偽證
    罪責之理，其證詞自堪予採信。
  (三)再者，異議人雖提出其車輛照片六張（見本院卷第八頁至第
    十頁），並經證人即當日駕駛乙○○於本院九十七年五月二
    十七日訊問時證稱：伊當日駕駛之車輛型式如卷附照片編號
    二、三所示（即本院卷第八頁下方、第九頁上方所示照片）
    ，就是除３Ｆ－４４１號曳引車外，另聯結使用證號６９Ｓ
    Ｋ之半拖車云云。然觀諸證人乙○○於本院前審訊問時，從
    未提及當日聯結之半拖車證號，前述恆揚公司出具之過磅單
    影本上，亦未見當日有聯結拖車證號之記載，則證人乙○○
    於本院審理時之前揭證詞是否屬實，已不無可疑。況苟乙○
    ○當日確係駕駛曳引車聯結半拖車，衡情必會當場提出半拖
    車之使用證號，以供警方查核，然證人吳楚凡於本院上開期
    日訊問時，另證述：乙○○當時並未出示半拖車之使用證號
    等語明確，核與本案舉發違反道路交通管理事件通知單上並
    未記載拖車證號之情節相符，益徵本案舉發當時異議人裝載
    貨物之曳引車，確實並未另外聯結半拖車無訛。
  (四)異議人雖一再抗辯舉發當時員警有拍照，但迄今無法提出，
    以此質疑舉發內容並非事實云云。然查：證人吳楚凡已當庭
    證稱：取締當時警方沒有拍照存證…在取締超載時，拍照並
    非必要程序，都是以磅單為依據來認定有無超載，因為相片
    並沒有辦法證明載重的實際情形，如果貨車有滲漏、或是帆
    布沒有繫緊時才會照相，伊確定當時並沒有照相，當時乙○
    ○所開的貨車也沒有聯結拖車等語（見同上卷宗第三十七頁
    ，本院卷第十七頁），對照內政部警政署發布之「警察機關
    取締違規砂石車注意事項」第七點第六款：「砂石專用車、
    砂石標示車車廂變更或載運砂石超出欄板，施以過磅舉證時
    ，除於違規單上記明載重量外，應將『車廂變更或載運砂石
    超出欄板』一併註記，同時為避免舉發及裁罰爭議，應於違
    規通知單上加註拖車號牌、丈量之內框長寬高，或就違規事
    實必要時拍照存證（如載物超高或變更車體等），業務單位
    應確實審核、查證後，始予移送處罰機關」之規定，足認證
    人吳楚凡證稱：在認定超載時，拍照並非必要程序等語，乃
    信而有徵，堪予採信。異議人以警方並未提出採證照片，而
    逕指舉發有所違誤云云，當屬無據。
  (五)本件舉發當時，異議人僱用之駕駛乙○○既僅以３Ｆ－４４
    １號曳引車裝載貨物，並未另外聯結半拖車，自應以車籍資
    料核定之二十一公噸，作為載重之上限，而當日磅得異議人
    車輛總載重為三十八點一公噸，業如前述，是以異議人所有
    之車輛，確有汽車裝載貨物超過核定重量達十七點一公噸之
    違規（３８．１－２１＝１７．１）。異議人遽以該曳引車
    聯結半拖車後可載重達四十二公噸為由，辯稱其僅載重三十
    八點一公噸，並未違規云云，與事實不符，要無可採。
五、綜上所述，異議人所有之３Ｆ－４４１號曳引車於前揭時、
    地，確有裝載貨物超過核定重量之違規，堪予認定。從而原
    處分機關援用首揭規定，對異議人裁處罰鍰四萬六千元，並
    記汽車違規紀錄一次，於法有據，應予維持。本件異議人之
    異議為無理由，應予駁回。
六、證人乙○○於本院九十七年五月二十七日訊問時，已證稱：
    車號３Ｆ－４４１號曳引車就是包含車頭及照片所示之第一
    個車斗，這個空間和車頭是無法分離等語明確，對照異議人
    提出之車輛照片以觀（見本院卷第八頁至第十頁），３Ｆ－
    ４４１號曳引車車身本體確有相當空間足以裝載貨物，證人
    吳楚凡亦證述：如果本案曳引車未聯結半拖車，仍有可能載
    貨達二十三公噸，因為異議人車輛有違規加高，且所載物品
    之質量也會影響等語綦詳，足認縱使未聯結半拖車，該曳引
    車本身仍有可能裝載貨物遠超出原核定之六點五公噸而高達
    二十三公噸（見原審卷第十一頁所附恆揚公司過磅單之記載
    ），況當日實際裝載之貨物已在恆揚公司卸貨，無還原可能
    ，故發回意旨認應以本件曳引車之車斗實際裝載當日載運之
    貨物進行測試，已無調查之必要，附此敘明。
據上論斷，應依道路交通管理處罰條例第八十七條第二項，道路
交通案件處理辦法第十九條，裁定如主文。
中    華    民    國    97    年    8     月    7     日
                  交通法庭  法  官  劉元斐
上列正本證明與原本無異。
如不服本裁定，應於裁定送達後五日內敘明抗告理由，向本院提
出抗告狀。
                            書記官  張懿端
中    華    民    國    97    年    8     月    8     日


司法院資訊處製作；財團法人民間司法改革基金會備份。
